【裁判字號】    99,審訴,1510
【裁判日期】    990921
【裁判案由】    毒品危害防制條例
【裁判全文】
臺灣高雄地方法院刑事判決            99年度審訴字第1510號
公  訴  人  臺灣高雄地方法院檢察署檢察官
被      告  甲○○
上列被告因違反毒品危害防制條例案件，經檢察官提起公訴（99
年度毒偵字第1827號），本院判決如下：
    主  文
甲○○施用第一級毒品，累犯，處有期徒刑玖月，扣案之第一級
毒品海洛因壹包（含包裝袋，驗後淨重零點零柒貳公克），沒收
銷燬之。又施用第二級毒品，累犯，處有期徒刑伍月。應執行有
期徒刑壹年貳月。扣案之第一級毒品海洛因壹包（含包裝袋，驗
後淨重零點零柒貳公克），沒收銷燬之。
    事  實
一、甲○○前於民國92年間，因施用毒品案件，經本院以92年度
    毒聲字第4467號裁定送觀察、勒戒後，認有繼續施用毒品之
    傾向，再以93年度毒聲字第708 號裁定令入戒治處所施以強
    制戒治，於93年12月13日執行完畢釋放，並經臺灣高雄地方
    法院檢察署檢察官以93年度戒毒偵字第1187號為不起訴處分
    確定，又於98年9 月24日再犯施用毒品案件，經本院以98年
    度審訴字第4540判決判處有期徒刑7 月確定。且甲○○前因
    煙毒、違反麻醉藥品管理條例等案件（共3 件），經法院分
    別判處有期徒刑3 年、3 年6 月、6 月（後二案經合併定應
    執行刑為有期徒刑3 年10月），接續執行於83年12月14日假
    釋出監，復因施用毒品案件，經本院以84年度訴字第987 號
    判決判處有期徒刑3 年7 月，嗣上訴後，經臺灣高等法院高
    雄分院以84年度上訴字第1196號判決駁回上訴而確定，經撤
    銷假釋，應執行殘刑有期徒刑4 年2 月12日，又因違反麻醉
    藥品管制條例、妨害兵役、偽造文書等案件，經本院以85年
    度易字第5936號判決判處有期徒刑3 月、2 月、3 月，應執
    行有期徒刑7 月確定，經接續執行，於90年11月27日縮短刑
    期假釋出監，又於93年間，因施用毒品案件，經撤銷假釋，
    應執行殘刑有期徒刑5 年6 月25日，嗣經裁定減刑，於96年
    7 月16日縮短刑期執行完畢。詎其猶不知悔改，仍未戒除毒
    癮，(一)基於施用第一級毒品之犯意，於99年2 月4 日上午10
    時許，在高雄縣鳳山市○○○路719 巷11號住處內，以將海
    洛因摻水置入針筒注射之方式，施用第一級毒品海洛因1 次
    ；(二)又基於施用第二級毒品之犯意，於同年2 月5 日上午11
    時30分為警採尿時間回溯96小時內之某時許，在不詳之處所
    ，以燒烤之方式，施用第二級毒品甲基安非他命1 次。嗣於
    同年2 月5 日上午9 時20分許，在高雄縣鳳山市○○○路71
    9 巷11號前，因行跡可疑，為警攔檢盤查，當場查扣第一級
    毒品海洛因1 包（毛重0.3 公克）及手機1 支，並徵得其同
    意採尿送驗後確呈現可待因、嗎啡及甲基安非他命陽性反應
    ，始悉上情。
二、案經高雄市政府警察局前鎮分局報請臺灣高雄地方法院檢察
    署檢察官偵查起訴。
    理  由
一、按被告甲○○所為係犯死刑、無期徒刑、最輕本刑為3 年以
    上有期徒刑以外之罪，其於準備程序中就被訴事實為有罪之
    陳述，經受命法官告知簡式審判程序之旨，並聽取公訴人、
    被告之意見後，本院合議庭認為適宜由受命法官獨任進行簡
    式審判程序，依刑事訴訟法第273 條之1 第1 項規定，裁定
    由受命法官獨任進行審判程序，合先敘明。
二、上揭事實，業據被告於本院審理時供承不諱，且被告於99年
    2 月5 日上午9 時20分許，因行蹤可疑經警盤查，並採集尿
    液送檢驗之結果，呈現嗎啡及甲基安非他命陽性反應，此有
    高雄市政府警察局前鎮分局查獲煙毒麻醉藥品案件犯罪嫌疑
    人姓名對照表、高雄市立凱旋醫院99年3 月11日第A0000000
    0 號濫用藥物尿液檢驗報告各1 份在卷可稽；又扣案之白色
    粉末，經送驗呈現海洛因陽性反應，有高雄市立凱旋醫院98
    年3 月17日高市凱醫驗字第12455 號濫用藥物成品檢驗鑑定
    書1 份附卷可參。是被告之任意性自白核與事實相符，洵堪
    採為論罪科刑之依據。本案事證明確，被告上開施用第一級
    及第二級毒品之犯行，堪以認定。
三、按毒品危害防制條例前於92年7 月9 日修正公布，自93年1
    月9 日施行，觀之該條例第20條、第23條之立法理由，修正
    後毒品危害防制條例就施用毒品者，只於「初犯」及「5 年
    後再犯」二種情形，有其追訴條件之限制，即須於初犯經觀
    察、勒戒或強制戒治釋放後，5 年內均無施用毒品之行為，
    始能認其前所實施之觀察、勒戒或強制戒治已足遮斷毒癮，
    而得於5 年後再犯時，再予適用初犯之規定，重行觀察、勒
    戒等程式。倘5 年內已經再犯，被依法追訴處罰，縱其第3
    次（或第3 次以上）施用毒品之時間在初犯釋放5 年以後，
    即與「5 年後再犯」之情形有別，且因已於「5 年內再犯」
    ，顯見其再犯率甚高，原實施觀察、勒戒或強制戒治，已無
    法收其實效，而無5 年戒斷期之存在，自無再經觀察、勒戒
    及強制戒治之必要，應得逕行追訴處罰（最高法院95年台上
    字第1071號判決參照）。本件被告前於92年間，因施用毒品
    案件，經本院以92年度毒聲字第4467號裁定送觀察、勒戒後
    ，認有繼續施用毒品之傾向，再以93年度毒聲字第708 號裁
    定令入戒治處所施以強制戒治，於93年12月13日執行完畢釋
    放，並經臺灣高雄地方法院檢察署檢察官以93年度戒毒偵字
    第1187號為不起訴處分確定，又於上開強制戒治執行完畢釋
    放後5 年內，因施用毒品案件，經本院以98年度審訴字第45
    40判決判處有期徒刑7 月確定等節，有臺灣高雄地方法院檢
    察署刑案資料查註紀錄表、全國施用毒品案件紀錄表及臺灣
    高等法院被告前案紀錄表各1 份在卷可參，是被告於強制戒
    治執行完畢釋放後，5 年內再犯上開施用毒品罪，並經判決
    處刑，則其再度犯本件施用毒品犯行，雖距前述強制戒治執
    行完畢釋放後已逾5 年，揆諸前開說明，仍應依法論科。
四、按海洛因及甲基安非他命為毒品危害防制條例第2 條第2 項
    第1 款、第2 款所規定之第一級及第二級毒品，故核被告所
    為，係犯毒品危害防制條例第10條第1 項之施用第一級毒品
    海洛因罪及同條第2 項之施用第二級毒品甲基安非他命罪。
    其持有第一級毒品海洛因之低度行為，為施用第一級毒品海
    洛因之高度行為所吸收，不另論罪。又被告所犯施用第一級
    毒品海洛因及第二級毒品甲基安非他命之犯行，犯意各別，
    罪名有異，構成要件不同，應予分論併罰。再被告有如事實
    欄所載之科刑、執行紀錄，有臺灣高雄地方法院檢察署刑案
    資料查註紀錄表、臺灣高等法院被告前案紀錄表各1 份在卷
    可憑，其於刑之執行完畢後，5 年內再犯本件有期徒刑以上
    之罪，為累犯，應依刑法第47條第1 項規定，加重其刑。本
    院審酌被告經觀察、勒戒與強制戒治並處刑後，仍不知悔改
    ，不思戒絕其毒癮而再次違犯本件施用毒品罪，顯然缺乏戒
    絕毒品之決心，有再入監矯治之必要，惟念其於犯罪後坦承
    犯行及所犯為自戕行為等一切情狀，量處如主文所示之刑，
    並定其應執行刑，以資懲儆。
五、末查，本件扣案之白色粉末1 包，經送驗結果，呈海洛因陽
    性反應（含包裝袋，驗前淨重0.082 公克、驗後淨重0.072
    公克），業如前述，因海洛因屬第一級毒品，故不問屬於犯
    人與否，均應依毒品危害防制條例第18條第1 項前段之規定
    宣告沒收銷燬之；又包裝該等粉末所用之殘渣袋1 只，因與
    其上殘留之毒品難以析離，亦無析離實益，當應整體視為毒
    品，不問屬於犯人與否，均應依毒品危害防制條例第18條第
    1 項前段規定，宣告沒收銷燬之。至鑑驗耗用之毒品既已費
    失，自無庸宣告沒收銷燬，併此敘明。至扣案之手機1 支，
    與本案施用毒品犯行無關，爰不予宣告沒收。
據上論斷，應依刑事訴訟法第273 條之1 、第284 條之1 、第29
9 條第1 項前段，毒品危害防制條例第10條第1 項、第2 項、第
18條第1 項前段，刑法第11條、第47條第1 項、第51條第5 款，
判決如主文。
本案經檢察官李英霆到庭執行職務。
中    華    民    國    99    年    9     月    21    日
                刑事第十庭  法  官    楊珮瑛
以上正本證明與原本無異。
如不服本判決應於收受送達後10日內向本院提出上訴書狀，並應
敘述具體理由；如未敘述上訴理由者，應於上訴期間屆滿後20日
內向本院補提理由書（均須按他造當事人之人數附繕本）「切勿
逕送上級法院」。
中    華    民    國    99    年    9     月    21    日
                            書記官    陳莉庭
附錄本件論罪科刑法條全文
毒品危害防制條例第10條
施用第一級毒品者，處六月以上五年以下有期徒刑。
施用第二級毒品者，處三年以下有期徒刑。

司法院資訊處製作；財團法人民間司法改革基金會備份。
